【裁判字號】    98,上易,409
【裁判日期】    980430
【裁判案由】    詐欺等
【裁判全文】
臺灣高等法院刑事判決                 98年度上易字第409號
上  訴  人
即  被  告  乙○○
                    （現於臺灣雲林第二監獄執行）
上列上訴人因詐欺等案件，不服臺灣板橋地方法院97年度易字第
2292號，中華民國97年12月25日第一審判決（起訴案號：臺灣板
橋地方法院檢察署96年度偵字第6905號），提起上訴，本院判決
如下：
    主  文
上訴駁回。
    事實及理由
一、本案經本院審理結果，認第一審判決對被告乙○○犯收受贓
    物罪，處有期徒刑三月，減為有期徒刑一月又十五日，及犯
    詐欺取財罪，處有期徒刑四月，減為有期徒刑二月，應執行
    有期徒刑三月，如易科罰金，以銀元三佰元折算一日之諭知
    ，核無不當，應予維持，並引用第一審判決書記載之事實、
    證據及理由（如附件）。
二、被告上訴意旨以：伊有跟被害人見面，可是東西不是伊偷的
    ，而且也不知道東西是來路不明。伊不知道東西是誰去拿，
    伊看到證件就打電話給被害人，說東西是伊撿到的，要拿還
    給他，從頭到尾都沒有說向他們收錢，是東西還給他之後他
    們才拿兩千元給伊說要報償等語。
三、查原判決業已詳細說明告訴人自被告處所取回之物，為其所
    失竊之贓物。而被告於原審所稱係於旅舍廁所天花板發現告
    訴人之皮包一節，與常情不符，參以被告供稱之：我的第一
    個直覺認為該物品是被人搶來或偷來的，因為是藏在廁所的
    天花板等語，而認其所稱發現贓物之過程與常理有違，不足
    採信，因認被告係犯收受贓物罪；並以告訴人證稱之：其與
    對方聯絡要拿回電腦，該人表示需要錢，並告之文映婷之戶
    名及帳號，其即就照約定轉匯過去，之後該人並確認錢拿到
    ，後來再聯絡電話就未開機，該人聯絡之電話號碼為000000
    0000號，及該0000000000號行動電話確為被告所申設，復為
    被告所自承無訛等情，而認被告手中並未持有該電腦，且與
    「阿福」不熟識，對於能否取回電腦猶在未定之天，竟要求
    告訴人先行匯款，後失去聯絡，亦未返還款項予告訴人，顯
    然自始有詐欺之意甚明，因認犯有詐欺取財罪行。是原審依
    卷內事證，審酌被告素行不佳，其犯罪之動機、目的、手段
    ，被害人所受之財物損失，兼衡其犯罪後之態度等一切情狀
    ，分別量處上揭所示之刑，並諭知易科罰金之折算標準，認
    事用法，核無不當，量刑亦甚妥適，應予維持。被告上訴辯
    稱告訴人之物係其撿到云云，惟其既有還給告訴人之意，卻
    未送交警局或旅舍櫃台處理，反耗費時間精力與告訴人聯絡
    ，再跋涉至約定地點等待交還，與常情相違；且被告供稱與
    「阿福」不熟識，卻可任意借行動電話供其使用，所辯顯不
    足採。而被告陳稱係因陳衍志才認識「阿福」，然稱陳衍志
    不知「阿福」姓名，卻請求傳喚其所謂之友人「吳清源」以
    查證「阿福」之姓名，本院認即自無必要。本件事證已明，
    被告上訴空言否認犯行，核無理由，應予駁回。
據上論結，應依刑事訴訟法第368 條、第373 條，判決如主文。
本案經檢察官陳大偉到庭執行職務。
中    華    民    國    98    年    4     月    30    日
            刑事第十五庭  審判長法  官  吳昭瑩
                                法  官  張傳栗
                                法  官  李正紀
以上正本證明與原本無異。
不得上訴。
                                書記官  鄭信昱
中    華    民    國    98    年    4     月    30    日
附錄：本案論罪科刑法條全文
刑法第339條
意圖為自己或第三人不法之所有，以詐術使人將本人或第三人之
物交付者，處5年以下有期徒刑、拘役或科或併科1千元以下罰金
。
以前項方法得財產上不法之利益或使第三人得之者，亦同。
刑法第349條
收受贓物者，處三年以下有期徒刑、拘役或五百元以下罰金。
搬運、寄藏、故買贓物或為牙保者，處五年以下有期徒刑、拘役
或科或併科一千元以下罰金。
因贓物變得之財物，以贓物論。
附件：
臺灣板橋地方法院刑事判決              97年度易字第2292號
公  訴  人  臺灣板橋地方法院檢察署檢察官
被      告  乙○○  男  30歲（民國○○年○ 月○○日生）
                    身分證統一編號：Ｚ000000000號
                    住臺北市○○路○ 段220 巷54號4 樓
                    （現於臺灣雲林第二監獄執行中）
上列被告因犯詐欺等案件，經檢察官提起公訴（96年度偵字第69
05號），本院判決如下：
    主  文
乙○○收受贓物，處有期徒刑參月，如易科罰金，以銀元參佰元
折算壹日；減為有期徒刑壹月又拾伍日，如易科罰金，以銀元參
佰元折算壹日。又犯詐欺取財罪，處有期徒刑肆月，如易科罰金
，以銀元參佰元折算壹日；減為有期徒刑貳月，如易科罰金，以
銀元參佰元折算壹日。應執行有期徒刑參月，如易科罰金，以銀
元參佰元折算壹日。
    事  實
一、乙○○與陳衍志（經臺灣板橋地方法院檢察署檢察官以97年
    度偵緝字第229 號為不起訴處分確定）係朋友關係，明知真
    實姓名年籍不詳綽號「阿福」之男子，於民國95年2 月8 日
    晚間前往臺北縣中和市萬年旅社506 號投宿房與渠等會合時
    ，該「阿福」之男子所攜來甲○○所有之手拿包1 只（內有
    金融卡、存摺、支票、駕照、大林不動產顧問有限公司營業
    登記證等物）係來路不明之贓物（係甲○○於同日下午6 時
    15 分 許，在臺北縣永和市○○路64巷2 號1 樓前停放之自
    小客車內遭竊之物），乙○○竟仍予以收受之。嗣於翌（9
    ）日上午8 時54分許，先利用萬年旅社506 號房內電話（00
    -0000000 0）撥打甲○○皮包內名片所載之手機門號連絡稱
    可交還失物，隨後於同日上午11時45分許，在臺北縣中和市
    ○○路旁之全家便利商店前，復由乙○○以其手機門號0000
    000000號聯絡甲○○前往取回遭竊之上開手拿包及其內物品
    ，甲○○並交付新臺幣（下同）2 千元予乙○○。惟其餘之
    筆記型電腦、相機及現金等物仍未歸還，因甲○○急欲將筆
    記型電腦取回，故又電告乙○○希望能取回筆記型電腦，乙
    ○○明知筆記型電腦並不在伊手中，竟意圖為自己不法之所
    有，向甲○○表示如欲取回，須比照脫手他人之價格取回，
    致甲○○信以為真陷於錯誤，應允以1 萬5,000 元代價取回
    上開筆記型電腦。乙○○隨即提供文映婷申設之國泰世華商
    業銀行第000000 000000 號帳戶供甲○○先行匯入8,000 元
    作為訂金，經甲○○議價減至5,000 元，甲○○旋於同年月
    10日下午2 時53分將款項匯入，並撥打乙○○上開門號手機
    確認已收到匯款後，幾經聯繫詢問何時取回失物時即無法再
    聯絡，始知受騙。
二、案經甲○○訴由臺北縣政府警察局永和分局移送臺灣板橋地
    方法院檢察署檢察官偵查起訴。
    理  由
一、被告以外之人於審判外之言詞或書面陳述，除法律有規定者
    外，不得作為證據；又被告以外之人於審判外之陳述，雖不
    符前四條之規定，而經當事人於審判程序同意作為證據，法
    院審酌該言詞陳述或書面陳述作成時之情況，認為適當者，
    亦得為證據。刑事訴訟法第159 條第1 項、第159 條之5 第
    1 項分別定有明文。本件下列調查之證據被告均未爭執，且
    迄本院言詞辯論終結前，復未就上開證據之證據能力聲明異
    議，本院審酌上開證據並非違法取得，亦無證明力明顯過低
    之情形，依上揭說明，均有證據能力，合先敘明。
二、訊據被告乙○○矢口否認涉有上開收受贓物及詐欺取財犯行
    ，並辯稱：伊沒有收受贓物，伊上廁所時，在廁所天花板發
    現這個皮包，然後伊拿下來看，看到裡面有一些資料、證件
    ，伊就聯絡被害人，約在全家便利商店給他，伊把皮包還給
    他，之後就沒有跟甲○○聯絡了云云。經查：
（一）告訴人甲○○自被告乙○○處所取回之手拿包（內有金融
      卡、存摺、支票、駕照、大林不動產顧問有限公司營業登
      記證等物），係於95年2 月8 日下午6 時15分許，在臺北
      縣永和市○○路64巷2 號1 樓前停放之自小客車內遭竊等
      情，業據甲○○於偵查中指述及證人朱玲玲於警詢時證述
      明確，是上開物品為失竊之贓物無訛。
（二）被告於本院審理時供稱：是我的朋友陳衍志到萬年旅社是
      要找綽號叫阿福的人，我們在該處聊天，阿福先走，後來
      陳衍志也走了，因為房間只能租到隔天中午，我們是前一
      天晚上去的，阿福說可以休息到隔天中午，他說我們要休
      息的話可以休息，之後阿福先走，陳衍志第二個走，我一
      直休息到第二個快中午時，我上廁所時，在廁所天花板發
      現這個皮包，然後我拿下來看，看到裡面有一些資料、證
      件，我就聯絡被害人，約在全家便利商店還給他等語。惟
      按一般人住宿旅舍之習慣，除非有經人作特別留意之告知
      ，否則不會在廁所天花板上搜索物品。況被告既與阿福不
      熟識，如依其所言，於發現廁所天花板上之上開物品後，
      理應透過陳衍志詢問阿福，以查明該物品究竟來源為何。
      惟被告復自承：因為我那天是第一天見到阿福，根本沒有
      他的電話，我也沒有想到要問陳衍志等語（見本院97年9
      月3 日準備程序筆錄）。又經本院詢以被告有無想到將該
      物品交給旅社時，被告亦供稱：我的第一個直覺認為該物
      品是被人搶來或偷來的，因為是藏在廁所的天花板等語（
      見同上準備程序筆錄）。由上開被告供述情節觀之，其所
      稱發現贓物之過程顯與常理有違，尚無足採。至證人甲○
      ○於本院審理中一開始雖證稱：當天約在全家便利商店交
      還失物之人，並非在庭被告。惟嗣又稱當天有交給該人2
      千元，而被告亦自承當天前往便利商店交還失物之人確係
      伊本人無訛，並有收受甲○○交付之2 千元等語（見本院
      97年11月20日審判筆錄）。且證人朱玲玲於警詢時亦指認
      被告即為當日將失物返還之人。堪信證人甲○○於本院所
      述關於被告不是當天在全家便利商店交還失物之人一節，
      應係記憶有誤所致，應予敘明。
（三）又證人甲○○於偵查中證稱略為：伊在全家便利商店拿回
      部分失物之後，有去萬年旅社調閱監視錄影帶，發現提伊
      手拿包跟公事包之男子與伊調閱住家附近監視錄影帶從伊
      車上拿走物品之人為同一人，但與在全家便利商店交還伊
      物品之人並非同一人。伊大膽假設渠為同一夥人，伊跟該
      人說伊只要拿回電腦，該人先說沒有辦法，後來該人又打
      給伊說他應該可以聯絡到，但是需要錢。一開始他說要15
      000 元，因為這是他脫手賣的價格，價錢談妥後，他叫伊
      先匯款8000元，但伊只願意先匯5000元表示誠意，之後該
      人就告訴伊文映婷的戶名及帳號，伊就照約定轉匯過去，
      之後又與該人聯繫問他錢有沒有收到，他後來有跟伊確認
      錢拿到了。伊就跟他說東西什麼時候可以拿給伊，他說晚
      上大概7 點左右，但是一直聯繫到當晚9 點，他才回電給
      伊說東西還沒拿到，後來再聯絡他電話就都沒有開機了。
      該人聯絡之電話號碼為0000000000號等語（見96年度偵字
      第6905號偵查卷96年9 月11日偵訊筆錄）。證人甲○○並
      於本院審理中證稱：（你回撥聯絡電話的人，就是一開始
      跟你聯絡的人嗎？）對。也就是後來跟我討價還價以八千
      元成交的那個人。（你聯絡那個人以及他打電話聯絡你時
      ，是否有什麼稱呼？）我好像有問他，他說他也姓林，我
      就稱呼他林先生，沒有稱呼他綽號。從頭而尾都是跟同一
      個人聯絡等語（見本院97年11月20日審判筆錄）。上開證
      人甲○○已證述其所聯絡之人與在全家便利商店交還伊部
      分失物之人為同一人甚為明確。且0000000000號行動電話
      確為被告所申設，有通聯調閱查詢單附於偵查卷可稽，並
      為被告所自承無訛。被告就此部分僅空言辯稱伊手機被阿
      福拿去跟被害人聯絡云云，自無足採。況被告於偵查中亦
      自承：在與被害人相約交付物品後，被害人過一、兩天有
      打電話給我，我有接到，他還是在詢問我有沒有看到筆記
      型電腦、相機、現金等語（見96年度偵字第6905號偵查卷
      96 年6月21日偵訊筆錄）。可見被告上開辯稱與被害人約
      在全家便利商店，伊把皮包還給他，之後就沒有跟甲○○
      聯絡了云云，並非實在。
（四）又證人陳衍志於本院審理中證稱：（乙○○有無請你聯絡
      「阿福」說要拿電腦的事情？）有，乙○○說被害人還有
      失竊一台電腦，叫我聯絡「阿福」，問看看他，要跟「阿
      福」取回電腦，我不曉得，為何要這樣，可能是別人弄丟
      的吧。後來我找了好幾天才找到「阿福」，「阿福」說電
      腦已經拿不回來了。我有告訴乙○○，說電腦已經拿不回
      來了等語（見本院97年12月4 日審判筆錄）。由其證述可
      知，被告向被害人甲○○表示如欲取回筆記型電腦，須再
      支付15000 元之際，伊手中並未持有該電腦，且被告既與
      阿福不熟識，對於能否取回電腦猶在未定之天，竟要求被
      害人甲○○先行匯款，其後縱有詢問證人陳衍志之舉，惟
      於陳衍志回復稱已無法取回電腦之後，竟失去聯絡，亦未
      反還款項予被害人，顯然伊始有詐欺被害人之意甚明。另
      由證人陳衍志上開證述內容，以及被害人甲○○前揭所述
      情節觀之，應可認被告自阿福處所收受者，僅係其交還予
      被害人之手拿包（內有金融卡、存摺、支票、駕照、大林
      不動產顧問有限公司營業登記證等物），並無證據證明包
      括公事包（內有筆記型電腦）、相機及現金等物，起訴書
      逕認被告收受之贓物包含此部分物品，尚有誤會，應予更
      正敘明。
（五）此外，復有臺北富邦銀行轉帳收據、國泰世華商業銀行第
    0000000000 00 號帳戶交易明細資料及指認照片各1 份附卷
    可憑，本案事證明確，被告收受贓物及詐欺取財等犯行均堪
    認定，應依法論科。
三、按被告行為後，刑法及其施行法業於95年7 月1 日修正施行
    ，關於新舊法律變更之比較適用，原則上應就罪刑有關之共
    犯、未遂犯、想像競合犯、牽連犯、連續犯、結合犯，以及
    累犯加重、自首減輕暨其他法定加減原因（如身分加減）與
    加減例等一切情形，綜其全部罪刑之結果而為比較（最高法
    院95年第8 次刑事庭會議決議參照），茲分述如下：
（一）有關法定刑之罰金刑部分：刑法分則編各罪所定罰金刑之
      貨幣單位原為銀元，修正前刑法第三十三條第五款規定
      ：「罰金：一元（銀元）以上」，而依罰金罰鍰提高標準
      條例規定，就七十二年六月二十六日前修正之刑法部分條
      文罰金數額提高二至十倍，其後修正者則不提高倍數，並
      依現行法規所定貨幣單位折算新臺幣條例規定，以銀元一
      元折算新臺幣三元。修正後刑法第三十三條第五款規定：
      「罰金：新臺幣一千元以上，以百元計算之」，刑法第三
      十三條第五款所定罰金貨幣單位經修正為新臺幣後，刑法
      分則各罪所定罰金刑之貨幣單位亦應配合修正為新臺幣，
      為使刑法分則編各罪所定罰金之最高數額與刑法修正前趨
      於一致，乃增訂刑法施行法第一條之一：「中華民國九十
      四年一月七日刑法修正施行後，刑法分則編所定罰金之貨
      幣單位為新臺幣。九十四年一月七日刑法修正時，刑法分
      則編未修正之條文定有罰金者，自九十四年一月七日刑法
      修正施行後，就其所定數額提高為三十倍。但七十二年六
      月二十六日至九十四年一月七日新增或修正之條文，就其
      所定數額提高為三倍」。從而，刑法分則編各罪所定罰金
      刑之最高數額，於上開規定修正後並無不同，惟修正後刑
      法第三十三條第五款所定罰金刑最低數額，較之修正前提
      高，自以修正前刑法第三十三條第五款規定有利於被告。
（二）就易科罰金之折算標準部分，如依修正前刑法第41條第1
      項及修正前罰金罰鍰提高標準條例第2 條之規定，應以銀
      元3百 元即新臺幣9 百元折算1 日，惟若依修正後刑法第
      41條第1 項前段（原罰金罰鍰提高標準條例第2 條已同時
      刪除）之規定，應以新臺幣1 千元、2 千元或3 千元折算
      1 日，二者相較之下，應以修正前之規定較有利於被告。
（三）修正前刑法第51條第5 款規定：「數罪併罰，分別宣告其
      罪之刑，依左列各款定其應執行者：宣告多數有期徒刑者
      ，於各刑中之最長期以上，各刑合併之刑期以下，定其刑
      期。但不得逾20年。」修正後刑法第51條第5 款規定：「
      宣告多數有期徒刑者，於各刑中之最長期以上，各刑合併
      之刑期以下，定其刑期。但不得逾30年。」經比較結果，
      修正後之規定並非較有利於被告。
（四）綜上，經綜合比較前述各項法律變更之結果後，本案因修
      正後之規定並未對被告更為有利，依據刑法第2 條第1 項
      前段，應適用修正前刑法及修正前罰金罰鍰提高標準條例
      之規定，合先敘明。
四、核被告所為，係犯刑法第349 條第1 項之收受贓物罪、同法
    第339 條第1 項之詐欺取財罪。又被告向被害人甲○○詐欺
    取財之犯行，係由於被害人主動向被告詢及能否取回伊所失
    竊之筆記型電腦，已如前述，被告當係另行起意向被害人詐
    騙，是被告上開二罪間，犯意有別、行為互殊，應分論併罰
    ，起訴書認係修正前刑法牽連犯之關係，尚有未合。爰審酌
    被告之素行不佳，有臺灣高等法院被告前案紀錄表在卷可憑
    ，其犯罪之動機、目的、手段，被害人所受之財物損失，兼
    衡其犯罪後之態度等一切情狀，分別量處如主文所示之刑，
    並諭知易科罰金之折算標準。又被告本件犯罪之時間為96年
    4 月24日以前，復無中華民國九十六年罪犯減刑條例所列不
    予減刑之情形，應依同條例第2 條第1 項第3 款之規定，各
    減其宣告刑二分之一如主文所示，並諭知易科罰金之折算標
    準，及定其應執行刑並諭知易科罰金之折算標準。
據上論斷，應依刑事訴訟法第299 條第1 項前段，刑法第2 條第
1 項前段、第339 條第1 項、第349 條第1 項、修正前第41 條
第1 項前段、修正前第51條第5 款，罰金罰鍰提高標準條例第1
條前段、修正前同條例第2 條，中華民國九十六年罪犯減刑條例
第2 條第1 項第3 款、第7 條，判決如主文。
本案經檢察官林俊峰到庭執行職務。
中    華    民    國    97    年    12    月    25    日
                  刑事第十六庭  審判長法  官  李君豪
                                      法  官  何燕蓉
                                      法  官  錢衍蓁
以上正本證明與原本無異。
如不服本判決應於送達後10日內向本院提出上訴狀。
                                      書記官  金和國
中    華    民    國    97    年    12    月    25    日
附錄本案論罪科刑法條：
刑法第339條
意圖為自己或第三人不法之所有，以詐術使人將本人或第三人之
物交付者，處5年以下有期徒刑、拘役或科或併科1千元以下罰金
。
以前項方法得財產上不法之利益或使第三人得之者，亦同。
刑法第349條
收受贓物者，處三年以下有期徒刑、拘役或五百元以下罰金。
搬運、寄藏、故買贓物或為牙保者，處五年以下有期徒刑、拘役
或科或併科一千元以下罰金。
因贓物變得之財物，以贓物論。


司法院資訊處製作；財團法人民間司法改革基金會備份。
